【裁判字號】    92,易,539
【裁判日期】    920513
【裁判案由】    竊盜等
【裁判全文】
臺灣臺北地方法院刑事判決                         九十二年度易字第五三九號
    公  訴  人  臺灣臺北地方法院檢察署檢察官
    被      告  甲○○
    選任辯護人  王東山律師
                李美寬律師
                許文生律師
右列被告因竊盜等案件，經檢察官提起公訴（九十二年度偵字第三０二四號），本院
判決如左：
    主  文
甲○○毀棄公務員職務上委託第三人掌管之文書，處有期徒刑玖月；緩刑年。
    事  實
一、甲○○為圖減省電費支出，竟基於竊電之概括犯意，自民國九十年八月間某日起
    ，在臺北市○○區○○路三一五之三號一樓騎樓，連續將臺灣電力公司（下稱臺
    電公司）委託用戶保管之上址二樓及三樓未裝設封印鎖之電度表玻璃外罩轉開（
    二樓電號：00－00－0000－00－0號、用電戶名為甲○○之父劉國財
    、三樓電號：00－00－0000－00－0號、用電戶名為甲○○），以撥
    退電度表指針，造成指數倒退之方法，使電度表失效不準而達到減少電費支出之
    竊電目的；九十一年三月間，臺電公司加裝封印鎖於上開三樓之電度表上，甲○
    ○仍承前竊電之概括犯意，另基於毀棄公務員職務上委託第三人掌管文書之犯意
    ，以老虎鉗剪斷封印鎖鐵線後丟棄該封印鎖，再以上揭相同之方式連續竊電，並
    持續使用上開失效不準之電度表，迄九十一年八月二日始為臺電公司稽查人員在
    現場稽查時發現上情而報警查獲，至查獲為止，二樓部分共計盜用一九九八度、
    三樓部分共計盜用一六八０度，總計減少新臺幣二十二萬四千六百六十元之電費
    支出。
二、案經法務部調查局臺北市調查處報請臺灣臺北地方法院檢察署檢察官偵查起訴。
    理  由
一、右開事實，業據被告甲○○於調查局調查時及偵審中坦認屬實，並有電度表指數
    抄表記錄一紙、臺灣電力公司用電實地調查書、追償電費計算書各二份在卷可資
    佐證，被告自白核與事實相符，本案事證明確，被告犯行已堪認定，應予依法論
    科。
二、按臺電公司在用戶電度表上裝置之封印，一面刻有電力公司或臺電字樣，一面印
    有閃光圖案，既用以證明為電力公司所加封，即與刑法第二百二十條第一項所稱
    足以為表示其用意之證明者相當，自應以文書論；且該封印已隨同出租之電度表
    ，委由用戶保管，即屬刑法第一百三十八條所稱之公務員職務上委託第三人掌管
    之文書，此有最高法院二十八年上字第二五三六號判例及六十六年度第一次刑庭
    庭推總會決議（一）可資參照。核被告以撥退電度表指針，造成指數倒退之方法
    ，使電度表失效不準，所為係犯電業法第一百零六條第三款以其他方法使電度表
    失效不準之竊電罪；另其以老虎鉗剪斷封印鎖鐵線後丟棄封印鎖，所為係犯刑法
    第一百三十八條之毀棄公務員職務上委託第三人掌管之文書罪。被告先後多次以
    其他方法使電度表失效不準之竊電犯行，時間緊接，方法相同，觸犯構成要件相
    同之罪名，顯係基於概括之犯意反覆為之，為連續犯，應依刑法第五十六條之規
    定，論以一罪，並加重其刑。又其毀棄電度表封印鎖之目的，在於撥退電度表指
    針，造成電度表指數倒退，使電度表失效不準，是其所犯上開二罪間，有方法結
    果之牽連關係，應依刑法第五十五條之規定，從一重之毀棄公務員職務上委託第
    三人掌管之文書罪處斷。按刑法第三百二十三條之規定，電氣關於該（竊盜）章
    之罪以動產論，惟被告竊取電流之竊盜行為因與電業法第一百零六條第三款間，
    有普通法與特別法之關係，依特別法優於普通法之原則，自應適用電業法第一百
    零六條第三款之罪處斷，此有最高法院八十三年度臺上字第六七七九號判決可參
    ，起訴書認被告前揭犯行，係犯刑法第三百二十條第一項、第三百二十三條（起
    訴書誤載為三百三十二條）之竊電罪，容有誤會，此已據蒞庭檢察官於審理時更
    正（見本院九十二年四月二十九日審判筆錄）；另起訴書犯罪事實欄記載「被告
    於九十一年四月十二日自臺電公司領用編號Ｚ000000000號封印鎖乙只，並未依登
    記單所填，將該封印鎖裝置於臺北市○○區○○路一零六巷九弄二十三號五樓之
    電表上，因該用戶停電時係從開關停電，無須更換封印鎖，事後未將該封印鎖繳
    回台電公司，將該封印鎖裝置於其臺北市○○區○○路三一五之三號三樓住宅三
    樓」部分，固然屬實，惟電度表之封印鎖係臺電公司委由用戶保管之文書，已如
    前述，被告縱將其職務上領用之封印鎖挪用在其住處之電度表上，仍難認其存有
    易持有為所有之侵占意圖或構成其他刑事責任；又依度量衡法第九條及度量衡施
    行細則第六條第十二款之規定，電度表固為度量衡器之一種，惟刑法第二百零六
    條之偽造變造度量衡定程罪，係在規範創造違背定程之新度量衡，或就原有合法
    之度量衡予以更改變更以使其不合於法定定程之標準之行為，本案被告係將電度
    表指針撥退，並非改變電度表之構造使電流通過齒輪之速度減慢致電度表失效不
    準，所為尚與偽造變造度量衡定程有間，難以該罪相繩，均併此敘明。爰審酌被
    告犯罪後坦承犯行，因一時貪慾致罹刑章，犯罪動機在於減省電費支出，查獲後
    業已補繳全額電費，有臺電公司營業收據二紙在卷可稽，惟其身為臺電公司臺北
    北區營業處內湖服務所配電服務員，竟利用專業知識竊電，減少電費支出之金額
    非低，暨其生活狀況、品行、智識程度、犯罪之目的、手段等一切情狀，量處如
    主文所示之刑。末查，被告前未曾受有期徒刑以上刑之宣告，有臺灣高等法院被
    告全國前案紀錄表附卷可稽，其因一時貪慾，短於思慮，致觸犯本案罪行，於犯
    罪後已受臺電公司一大過兩小過之懲處，有懲處通知單一紙附卷足憑，經此次偵
    審之教訓後，當知所警惕，信無再犯之虞，本院認為前開對其宣告之刑，以暫不
    執行為適當，爰宣告緩刑三年，希啟自新。
據上論斷，應依刑事訴訟法第二百九十九條第一項前段，電業法第一百零六條第三款
，刑法第十一條前段、第五十六條、第一百三十八條、第二百二十條第一項、第五十
五條、第七十四條第一款，罰金罰鍰提高標準條例第一條前段，判決如主文。
本案經檢察官周治正到庭執行職務
中      華      民      國    九十二    年      五      月     十三     日
                                    臺灣臺北地方法院刑事第四庭
                                        法  官  吳靜怡
右正本證明與原本無異。
如不服本判決，應於判決送達後十日內，向本院提出上訴狀。
                                        書記官  游秀珠
中      華      民      國    九十二    年      五      月     十五     日
附錄本案論罪科刑法條文全：
中華民國刑法第一百三十八條 (妨害職務上掌管之文書物品罪)
毀棄、損壞或隱匿公務員職務上掌管或委託第三人掌管之文書、圖畫、物品，或致令
不堪用者，處五年以下有期徒刑。
電業法第一百零六條 (竊電罪)
有左列行為之一者為竊電，處五年以下有期徒刑、拘役或五百元以下罰金：
一  未經電業供電，而在其供電線路上私接電線者。
二  繞越電度表或其他計電器，損壞或改動表外之線路者。
三  損壞或改變電度表、無效電力計、其他計電器之構造，或以其他方法使其失效不
    準者。
四  在電價較低之線路上，私接電價較高之電器者。
五  包燈用戶，在原定電燈盞數及瓦特數以外，私自增加盞數或瓦特數者。
六  電力用戶，在原申請馬力數、瓩數或仟伏安數以外，私自增加馬力數瓩數或仟伏
    安數者。


司法院資訊處製作；財團法人民間司法改革基金會備份。
